【裁判字號】    97,交聲,1545
【裁判日期】    970826
【裁判案由】    交管條例聲異
【裁判全文】
臺灣板橋地方法院交通事件裁定        97年度交聲字第1545號
原處分機關  交通部公路總局臺北區監理所
異  議  人
即受處分人  甲○○原名巫騏暉.
上列受處分人因違反道路交通管理處罰條例案件，對於交通部公
路總局臺北區監理所於民國97年2 月13日所為之處分（原處分案
號：北監自裁字第裁40-C00000000號），聲明異議，本院裁定如
下：
    主  文
原處分撤銷。
甲○○汽車駕駛人，行經有燈光號誌管制之交岔路口闖紅燈，處
罰鍰新臺幣貳仟柒佰元，記違規點數點。
    理  由
一、原處分意旨略以：受處分人甲○○於民國96年7 月19日2 時
    40分許，駕駛車牌號碼3138-DS 號自用一般小客車，行經臺
    北縣板橋市○○路、新民街口時，因有駕車行經有燈光號誌
    管制之交岔路口闖紅燈之違規事實，經臺北縣政府警察局海
    山分局海山派出所警員以臺北縣警察局96年7 月19日北縣警
    交字第C00000000 號舉發違反道路交通管理事件通知單（下
    稱舉發通知單）攔停舉發，惟異議人不服，拒絕簽收本件舉
    發通知單。嗣經原處分機關於97年2 月13日以北監自裁字第
    裁40-C00000000號違反道路交通管理事件裁決書，爰依道路
    交通管理處罰條例第53條第1 項、第63條第1 項第3 款（原
    裁決書漏載第1 項第3 款）之規定，裁處罰鍰新臺幣（下同
    ）5,400 元，並記違規點數3 點云云。
二、聲明異議意旨略以：異議人甲○○行經板橋中山路時，早在
    上一個路口紅燈停等時，便已看到兩位警員在異議人右前方
    路口的機車待轉區，綠燈後行經下一路口新民街時為綠燈，
    又再行經下一中山、民權路口時，被後面兩位騎乘機車的警
    員攔下，表示異議人在新民街口闖紅燈，當時異議人向警員
    表示，已見警員在異議人前方，怎可能於此時仍闖紅燈？但
    兩位警員當下仍堅持舉發，不顧異議人權益，僅表示若有意
    見可以異議；異議人確信自己並無違規，因不服取締，故未
    簽收舉發通知單，其後，因異議人暫時離家，故未收到舉發
    通知單，導致罰鍰倍增；又異議人提出申訴，當時海山分局
    亦僅表示經警員陳述確有此事遭駁回，卻無法提供證據，如
    監視畫面等資料，未免有失公允，為此，爰依法聲明異議等
    語。
三、按汽車駕駛人，行經有燈光號誌管制之交岔路口闖紅燈者，
    處1,800 元以上5,400 元以下罰鍰，道路交通管理處罰條例
    第53條第1 項定有明文。又汽車駕駛人有同條例第53條之情
    形者，記違規點數3 點，同條例第63條第1 項第3 款亦有明
    文。
四、經查：
  (一)、異議人即受處分人甲○○固不否認於96年7 月19日2 時40
      分許，駕駛車牌號碼3138-DS號自用一般小客車，行經臺
      北縣板橋市○○路、新民街口之事實，惟以前揭情詞置辯
      ，然查：
    1.證人即當時舉發本違規事件之臺北縣政府警察局海山分局
      海山派出所警員乙○○於本院到庭具結證稱：我於上開時
      、地舉發異議人本件闖紅燈之違規；我當時與同事停在板
      橋市○○路、新民街口，在新民街上，當時新民街是綠燈
      ，我看到1 台自用小客車，從中山路往土城方向闖紅燈，
      我就與同事追上去，在中山路、民權路口將異議人攔下來
      ，請異議人出示證件，告訴異議人有違反道路交通管理處
      罰條例第53條第1 項闖紅燈之行為，請異議人出示駕、行
      照，依法舉發等語明確（詳本院97年7 月10日訊問筆錄）
      。又證人乙○○警員與異議人間，不僅未有任何怨隙，且
      係毫不相識之人，衡情證人應無設詞攀誣，或虛構違規事
      實以陷害異議人之道理。況警員執行公務時，本身即受有
      行政懲處責任之監督，且其到庭具結作證，更係以刑事責
      任擔保其證言之真實性，故證人乙○○警員之上開證述內
      容，以及其所紀錄舉發之本件違規事實，應堪採信。
    2.至原舉發單位雖未能提出異議人甲○○違規照片或攝影畫
      面供異議人檢視，然「當場舉發」交通違規並不以攝影或
      照相存證為其要件，亦不以舉發錄影或照片為唯一之證明
      方法，若舉發警員係親眼見聞違規經過，並經以證人之身
      分具結後為證述，此證人證詞仍不失為證明方法之一種。
      若強求各種交通違規行為均需以照片為其裁罰依據，事實
      上殆不可行，蓋諸多違規行為之發生難以預期，違規狀態
      稍縱即逝，無法期待執勤警員就一瞬間突發之交通違規行
      為，於發現後能及時攝影取證，事實上僅能仰賴舉發警員
      親身目視所見為之，別無其他舉證之可能，復查無其他證
      據顯示舉發交通警員有誤認或故意構陷之情事，自難以舉
      發警員無法提出其他證據佐證，即認其所述不可採信。是
      異議人以無監視畫面等影像資料以證明其有闖紅燈之違規
      行為云云置辯，尚不足卸免其責。
    3.此外，復有臺北縣警察局96年7 月19日北縣警交字第C000
      00000 號舉發違反道路交通管理事件通知單（下稱舉發通
      知單）、交通部公路總局臺北區監理所97年2 月13日北監
      自裁字第裁40-C00000000號違反道路交通管理事件裁決書
      違規查詢報表、臺北縣警察局海山分局96年12月21日北縣
      警海交裁字第0960047109號函各1 紙在卷可稽，是異議人
      於前揭時、地，確有駕駛車輛行經有燈光號誌管制之交岔
      路口闖紅燈之違規事實，應堪認定。
  (二)、又異議人甲○○另稱：異議人確信自己並無違規，因不服
      取締，故未簽收舉發通知單，復因異議人未收到舉發通知
      單，導致罰鍰倍增等語。經查：行為人有違反道路交通管
      理處罰條例之情形，應填製舉發通知單，並於被通知人欄
      予以勾記，其係當場舉發者，應填記駕駛人或行為人姓名
      、性別、出生年月日、地址、身分證統一編號及車主姓名
      、地址、車牌號碼、車輛種類。被查獲之駕駛人或行為人
      為受處分人時，應於填記通知單後將通知聯交付該駕駛人
      或行為人簽名或蓋章收受之；拒絕簽章者，仍應將通知聯
      交付該駕駛人或行為人收受，並記明其事由及交付之時間
      ；拒絕收受者，應告知其應到案時間及處所，並記明事由
      與告知事項，視為已收受，違反道路交通管理事件統一裁
      罰基準及處理細則第11條第1 項第1 款有明文可參。經查
      ，依證人乙○○於本院訊問時到庭具結證稱：當天異議人
      拒收舉發通知單；我告訴異議人拒收舉發通知單是他的權
      利，舉發通知單背後會有申訴的管道，後來分局應該是有
      寄舉發通知單給異議人，我當時有告知異議人繳款的期限
      及地點，（提示舉發通知單）舉發單上應到案處所塗改的
      部分，不是我寫的，我也看不懂，我是寫板橋，這件應該
      是向臺北區監理所到案，我要回去查一下等語以觀（同上
      訊問筆錄），本件舉發警員固有告知異議人應到案時間及
      處所等相關事項，惟上開舉發通知單將應到案處所誤載為
      「板橋監理站」，既屬錯誤，自難苛責異議人未於期限內
      到案而加重處罰。揆諸前揭規定意旨，警員既未將舉發通
      知單之應到案處所填載正確交由異議人收受，異議人即無
      從知悉處罰內容並依限期到案，因而所致之不知應到案處
      所之不利益結果，自不得逕由異議人所承受，是異議人此
      部分所辯，尚堪採信。
五、綜上，原處分機關疏未審酌警員既未將舉發通知單之應到案
    處所填載明確，而逕援引道路交通管理處罰條例第53條第1
    項規定裁處異議人罰鍰5,400 元，並依同條例第63條第1 項
    第3 款（原裁決書漏載第1 項第3 款），記違規點數3 點，
    顯有違誤。從而，異議人提起本件聲明異議，為有理由，應
    由本院將原處分撤銷，自為裁罰如主文所示，以期適法。
六、據上論斷，應依道路交通案件處理辦法第20條，裁定如主文
    。
中    華    民    國    97    年    8     月    26    日
                  交通法庭    法  官  許映鈞
上正本證明與原本無異。
如不服本裁定，應於裁定送達後5日內向本院提出抗告狀。
                              書記官  范煥堂
中    華    民    國    97    年    8     月    27    日


司法院資訊處製作；財團法人民間司法改革基金會備份。
